臺灣臺北地方法院民事裁定　　　　　　 100年度財管字第90號
　　聲　請　人　臺北市政府
　　法定代理人　郝龍斌
　　代　理　人　陳宇捷
　　被繼承人　　周敏南
上列聲請人聲請選任遺產管理人事件，本院裁定如下：
    主    文
選任財政部國有財產局臺灣北區辦事處為被繼承人周敏南（男，
民國 7 年 2 月 16 日生，於民國  39 年 10 月 20 日死亡 ）
之遺產管理人。
准對被繼承人周敏南之繼承人為承認繼承之公示催告。
被繼承人周敏南之繼承人，應自前項公示催告最後登載新聞紙之
日起一年內承認繼承，上述期限屆滿，無繼承人承認繼承時，被
繼承人周敏南之遺產，於清償債權，並交付遺贈物後，如有剩餘
即歸屬國庫。
財政部國有財產局臺灣北區辦事處應於收受本裁定之日起20日內
將本裁定登載公報、新聞紙或其他相類之傳播工具，並將登載證
據檢送本院，逾期視為撤回公示催告之聲請。
聲請程序費用新臺幣壹仟元由被繼承人周敏南之遺產負擔。
    理    由
一、按繼承開始時，繼承人之有無不明者，由親屬會議於一個月
    內選定遺產管理人，並將繼承開始及選定遺產管理人之事由
    ，向法院報明；親屬會議依前條規定為報明後，法院應依公
    示催告程序，定6 個月以上之期限，公告繼承人，命其於期
    限內承認繼承；又無親屬會議或親屬會議未於前條所定期限
    內選定遺產管理人者，利害關係人或檢察官，得聲請法院選
    任遺產管理人，並由法院依前項規定為公示催告。民法第11
    77條、第1178條分別定有明文。是繼承開始時，繼承人有無
    不明，而無親屬會議或親屬會議未於繼承開始時一個月內選
    定遺產管理人者，利害關係人即得聲請法院選任遺產管理人
    ，並不以先行召集親屬會議為法院選任遺產管理人前置程序
    之必要。
二、聲請意旨略以：聲請人依法徵收訴外人周錫洽所有位於台北
    市○○區○○段一小段 27、28、29 地號等三筆土地，惟訴
    外人周錫洽已死亡，而被繼承人周敏南係訴外人周錫洽之子
    為其繼承人，因被繼承人周敏南於 39 年 10 月 20 日死亡
    時，被繼承人周敏南之法定繼承人皆已死亡，而上開土地之
    補償地價扣除其他稅金後合計新臺幣（下同） 1,  867,313
    元，因逾期未領，為此依法聲請選任被繼承人周敏南之遺產
    管理人等語。
三、聲請人主張之事實，業據提出被繼承人周敏南之戶籍謄本、
    基隆河中山橋至成美橋整治工程用地徵收補償費保管清冊、
    台北市土地登記簿、臺北市南港區戶政事務所函等件為證，
    ，堪信屬實。又本件被繼承人周敏南自 39 年 10 月 20 日
    死亡迄今，顯逾民法第  1177 條所定 1 個月時間，又本院
    查無被繼承人之親屬曾經召開親屬會議，或曾經議決被繼承
    人之遺產管理人，並依民法第 1177 條向本院報明之情形，
    故依首揭法條規定，是否尚有其他繼承人不明時，自得由利
    害關係人提出聲請選任遺產管理人並為承認繼承之公告。
四、而民法第1177條之立法理由指明遺產管理人之指定，旨在維
    護公益及被繼承人債權人之利益，顯非以遺產管理人管理遺
    產是否有實質利益為考量，參以非訟事件法第149 條第3 項
    規定，法院所選任之遺產管理人得由自然人、公務機關任之
    ，本條規定之修法理由為無人承認繼承之遺產清理完畢後，
    如有賸餘，應歸屬國庫，而國有財產向由公務機關擔任管理
    人，故除自然人外，亦得選任適當之公務機關任之。本院審
    酌被繼承人周敏南之繼承人等均於繼承開始前已死亡，且被
    繼承人之親屬亦未於繼承開始  1 個月內選定遺產管理人，
    而被繼承人周敏南之遺產亟待管理，並斟酌遺產管理人之職
    務，依民法第 1179 條之規定，其程序相當複雜，任務頗為
    繁重，為保障債權人之利益及期程序之公正、公信起見，爰
    指定財政部國有財產局臺灣北區辦事處為被繼承人周敏南之
    遺產管理人，且為承認繼承之公示催告。
五、次按公示催告之公告，應黏貼於法院之公告處，並登載於公
    報、新聞紙或其他相類之傳播工具；前項登載公報、新聞紙
    或其他相類之傳播工具之日期或期間由法院定之；聲請人未
    依前項規定登載者，視為撤回公示催告之聲請，民法第1179
    條第1項第3款、民事訴訟法第542 條定有明文。本院既准聲
    請人對於被繼承人周敏南之繼承人為承認繼承之公示催告，
    爰併依上開規定裁定如主文第 4 項所示。
六、依非訟事件法第 157 條，裁定如主文。
中    華    民    國   100    年    11    月    30    日
                  家事法庭法      官  彭南元
以上正本證明與原本無異。
如對本裁定抗告，須於裁定送達後10日之不變期間內，向本院提
出抗告狀。
中    華    民    國   100    年    11    月    30    日
                          書  記  官  尹遜言